【裁判字號】    98,訴,1387
【裁判日期】    980902
【裁判案由】    詐欺
【裁判全文】
臺灣臺北地方法院刑事判決              98年度訴字第1387號
公  訴  人  臺灣臺北地方法院檢察署檢察官
被      告  林嘉祥
上列被告因詐欺案件，經檢察官提起公訴（98年度偵字第15063
號），被告於準備程序中就被訴事實為有罪之陳述，經法官告知
簡式審判程序意旨，並聽取公訴人及被告意見後，經本院合議庭
裁定由受命法官獨任進行簡式審判程序，判決如下：
    主    文
林嘉祥共同行使偽造公文書，足以生損害於公眾及他人，累犯，
處有期徒刑壹年拾月。附表「沒收物及依據欄」內所示沒收物均
沒收。
    犯罪事實
一、林嘉祥前因違反兒童及少年性交易防制條例案件，經臺灣臺
    中地方法院以96年度中簡字第2343號判決判處有期徒刑1月
    又15日確定，並於民國96年11月20日縮短刑期執行完畢；與
    邱柏翰（另經檢察官偵查中），真實姓名、年籍皆不詳綽號
    為「豆腐」、「小發」之成年人、及某年籍不詳之成年詐欺
    集團成員間，共同基於意圖為自己不法所有及偽造印章、印
    文、行使偽造公文書、特種文書、冒充公務員行使其職權罪
    之犯意聯絡，為下列「假檢、警機關人員辦案，真詐欺取財
    」之犯行，由綽號「小發」之成年人先於98年6月間某日，
    將新臺幣（下同）15,000元匯給林嘉祥作為參與犯案之對價
    ，並由林嘉祥交付其照片與劉柏翰，而由詐欺集團成員於不
    詳時地、以不詳方式，偽造之「臺灣省法務部行政執行署監
    管科書記官方信翔」識別證之特種文書1張、偽造之98年6月
    23 日「臺灣台北地方法院檢察署刑事傳票」、「台北地方
    法院公證申請書」、「台北地方法院地檢署監管科」等公文
    書各1紙後，再於98年6月23日上午9時許，由邱柏翰駕車搭
    載林嘉祥自台中北上，並於新竹再搭載綽號「豆腐」之成年
    人，一同至台北市區，並於車上交付林嘉祥裝有上開偽造公
    文書、特種文書、及詐欺集團成員所有，供作本案詐欺集團
    、林嘉祥彼此聯絡，及和邱柏翰聯絡之行動電話2支（均含
    SIM卡，分別為092***765、095***610號門號，詳卷）、手
    銬1副、手銬鑰匙1支之黑色公事包1只，再由本案詐欺集團
    不詳成員分別飾演「電信局人員」、「電信警察」、「刑事
    局人員」，以電話向林德成佯稱：其遭他人盜用電話涉及洗
    錢案件，故必須將其資產暫時凍結，並存入「臺北地方法院
    地檢署監管科」之專戶保管，且將派由林嘉祥所扮演之「法
    務部行政執行署監管科」書記官「方信翔」前往收取，林嘉
    祥隨即前往林德成位於臺北市○○區○○路1段184巷4弄1號
    2樓住處，依詐欺集團成員以電話指示，出示偽造之「臺灣
    省法務部行政執行署監管科書記官方信翔」識別證之特種文
    書後，將上開於不詳時地、以不詳手段，經詐欺集團成員所
    偽造之98年6月23日「臺灣台北地方法院檢察署刑事傳票」
    、「台北地方法院公證申請書」、「台北地方法院地檢署監
    管科」公文書，交付林德成而行使之，以此方式欲詐取財物
    ，然因林德成察覺有異，遂未交付款項，林嘉祥於發現事跡
    敗露後，復經詐欺集團成員以電話指示逃離該處，然經林德
    成追逐至臺北市○○區○○街60號前，適遇警巡邏，而為警
    當場逮捕，並扣得如附表所示之物品，足以生損害於法務部
    行政執行署、臺灣臺北地方法院及臺灣臺北地方法院檢察署
    等行使公文書之正確性及司法公信力及林德成之權益。
二、案經臺北市政府警察局文山第二分局報告臺灣臺北地方法院
    檢察署檢察官偵查起訴。
    理    由
一、本件被告所犯非死刑、無期徒刑、最輕本刑為3年以上有期
    徒刑之罪，或高等法院管轄第一審之案件，被告於本院準備
    程序中，就被訴事實為有罪之陳述，經告以簡式審判程序之
    旨，並聽取檢察官、被告之意見後，本院裁定進行簡式審判
    程序，是本件之證據調查，依刑事訴訟法第273條之2規定，
    不受同法第159條第1項、第161條之2、第161條之3、第163
    條之1及第164條至第170條規定之限制，合先敘明。
二、上揭犯罪事實，業據被告林嘉祥於警詢、偵查、本院審理時
    自白不諱，核與證人即被害人林德成證述情節大致相符，此
    外，並有臺北市政府警察局文山第二分局搜索扣押筆錄、扣
    押物品目錄表各1紙、諾基亞行動電話2支（含SIM卡）、「
    臺灣省法務部行政執行署監管科書記官方信翔識別證」照片
    1張、98年6月23日「臺灣台北地方法院檢察署刑事傳票」、
    「台北地方法院公證申請書」、「台北地方法院地檢署監管
    科」等偽造公文書各1紙可資佐憑，上開補強證據已足資擔
    保被告所為之上開任意性自白之真實性，是本案事證已明確
    ，被告犯行洵堪認定，應予依法論科。
三、論罪科刑之理由：
    (一)按刑法所謂公印，係指公署或公務員職務上所使用之印信
      而言，又所謂公印或公印文，係專指表示公署或公務員資
      格之印信而言，即俗稱大印與小官印及其印文（最高法院
      22年上字第1904號及69年台上字第693號判例意旨可資參
      照），又公印之形式凡符合印信條例規定之要件而製頒，
      無論為印、關防、職章、圖記，如足以表示其為公務主體
      之同一性者，均屬之（最高法院89年台上字第3155號判決
      意旨可參）。而不符印信條例規定或不足以表示公署或公
      務員之資格之印文，即不得謂之公印文，僅為普通印文。
      查本案偽造之98年6月23日「臺灣台北地方法院檢察署刑
      事傳票」、「台北地方法院公證申請書」、「台北地方法
      院地檢署監管科」等件各1紙，為冒用公署名義所為之文
      書，顯屬於公文書，然所偽造之「臺灣省臺北地檢署章」
      印章，及所蓋用之印文3枚，均非依印信條例規定，由上
      級機關所製發之印信蓋印，以表示該機關之資格者甚明，
      自非公印文，僅屬通常印文。又偽造之「臺灣省法務部行
      政執行署監管科書記官方信翔識別證」1張，係用以表示
      服務之證書，核屬刑法第212條之特種文書。
    (二)核被告所為，係犯刑法第216條、第211條行使偽造公文書
      罪、第216條、第212條行使偽造特種文書罪，及刑法第33
      9條第3項、第1項之詐欺取財未遂罪、第158條第1項冒充
      公務員而行使其職權罪。被告對告訴人所為詐欺犯行，告
      訴人林德成並未因而交付財物，要屬未遂。又被告所屬本
      案詐欺集團以一行為偽造如附表所示印章、印文、公文書
      、特種文書，僅成立單純一罪。又被告與詐欺集團成員偽
      造「臺灣省臺北地檢署章」之印章及印文之行為，係偽造
      公文書之階段行為，被告偽造後持以行使，其偽造之低度
      行為為行使之高度行為所吸收，均不另論罪。被告偽造特
      種文書之犯行，為行使之高度行為所吸收，亦不另論罪。
      。被告與本案詐欺集團成員間，有犯意聯絡（合意要以冒
      充公務人員，持偽造之公文書、印章、特種文書行騙）、
      行為分擔（本案詐欺集團電話行騙，被告擔任「車手」出
      面行使偽造之公文書、特種文書並取款），屬共同正犯。
      被告以一行為犯詐欺取財未遂罪、行使偽造公文書、特種
      文書罪、冒充公務員行使職權罪，為想像競合犯，依刑法
      第55條規定，從一重行使偽造公文書罪論。
    (三)被告有前揭判決科刑及執行紀錄，此有臺灣高等法院被告
      前案紀錄表可按，其於有期徒刑執行完畢後，5年以內故
      意再犯有期徒刑以上之罪，為累犯，應依刑法第47條第1
      項規定加重其刑。爰審酌被告犯罪之動機、目的係為貪圖
      不法利益，行騙之手段、所為足以影響社會秩序，破壞民
      眾對於公務機關及人與人間之信任關係，除侵害告訴人財
      產之外，亦造成告訴人心理層面之傷害，並斟酌被告並未
      詐得金額，與共犯間犯行之分擔，在本案中擔任之角色，
      犯後坦承犯行，檢察官所求刑度稍重等一切情狀，量處如
      主文所示之刑。
四、末以，偽造之「臺灣省法務部行政執行署監管科書記官方信
    翔識別證」1張、及諾基亞行動電話共2支（均含SIM卡）、
    手銬1副、手銬鑰匙1支，係被告林嘉祥及詐欺集團成員所有
    ，且供本案犯罪取信被害人所用或犯罪預備之物，業據被告
    供明在卷，爰分依刑法第38第1項第2款規定宣告沒收。至告
    訴人所提出98年6月23日「臺灣台北地方法院檢察署刑事傳
    票」、「台北地方法院公證申請書」、「台北地方法院地檢
    署監管科」等件各1紙，業因行使交予告訴人，而非被告所
    有，雖無從宣告沒收，但其上偽造之「臺灣省臺北地檢署章
    」印文共3枚，及偽造「臺灣省臺北地檢署章」印章1枚，雖
    未扣案，然無證據證明已經滅失，爰依刑法第219條規定，
    均應宣告沒收。
據上論斷，應依刑事訴訟法第273條之1第1項、第299條第1項前
段，刑法第28條、第216條、第211條、第212條、第339條第3項
、第1項、第158條第1項、第55條、第47條第1項、第219條、第
38 條第1項第2款，刑法施行法第1條之1，判決如主文。
本案經檢察官楊展庚到庭執行職務。
中    華    民    國    98    年      9    月    2    日
                  刑事第十庭  法  官  呂煜仁
上正本證明與原本無異。
如不服本判決應於收受送達後10日內向本院提出上訴書狀，並應
敘述具體理由；其未敘述上訴理由者，應於上訴期間屆滿後20日
內向本院補提理由書（均須按他造當事人之人數附繕本）「切勿
逕送上級法院」。
                              書記官  曹尚卿
中    華    民    國    98    年    9     月    2     日
附錄論罪科刑法條全文：
中華民國刑法第211條
（偽造變造公文書罪）
偽造、變造公文書，足以生損害於公眾或他人者，處1年以上7
年以下有期徒刑。
中華民國刑法第212條
（偽造變造特種文書罪）
偽造、變造護照、旅券、免許證、特許證及關於品行、能力服務
或其他相類之證書、介紹書，足以生損害於公眾或他人者，處1
年以下有期徒刑、拘役或3百元以下罰金。
中華民國刑法第216條
（行使偽造變造或登載不實之文書罪）
行使第210條至第215條之文書者，依偽造、變造文書或登載不實
事項或使登載不實事項之規定處斷。
中華民國刑法第219條
（沒收之特例）
偽造之印章、印文或署押，不問屬於犯人與否，沒收之。
中華民國刑法第339條
（普通詐欺罪）
意圖為自己或第三人不法之所有，以詐術使人將本人或第三人之
物交付者，處5年以下有期徒刑、拘役或科或併科1千元以下罰金
。以前項方法得財產上不法之利益或使第三人得之者，亦同。
前二項之未遂犯罰之。
附表：
┌──┬────────┬───┬───────┬────────┬────┐
│編號│名            稱│ 數量 │     內容     │  沒收物及依據  │卷證出處│
├──┼────────┼───┼───────┼────────┼────┤
│一  │偽造之臺灣省臺北│1枚   │偽造內容為「臺│1.左列印章1枚   │未扣案  │
│    │地檢署章        │      │灣省臺北地檢署│2.刑法第219條   │        │
│    │                │      │章」方形章。  │                │        │
│    │                │      │              │                │        │
├──┼────────┼───┼───────┼────────┼────┤
│二  │偽造之「臺灣省臺│3枚   │偽造內容為「臺│1.左列印文3枚   │偵查卷第│
│    │北地檢署章」印文│      │灣省臺北地檢署│2.刑法第219條   │22至24頁│
│    │                │      │章」印文。    │                │        │
├──┼────────┼───┼───────┼────────┼────┤
│三  │偽造之「臺灣省法│1張   │偽造內容為監管│1.左列識別證1張 │偵查卷第│
│    │務部行政執行署監│      │科書記官方信翔│2.刑法第38條第1 │21頁    │
│    │管科書記官方信翔│      │，並貼有被告林│項第2款         │        │
│    │識別證」        │      │嘉祥照片。    │                │        │
├──┼────────┼───┼───────┼────────┼────┤
│四  │諾基亞行動電話  │2支   │銀色、黑色各1 │1.左列行動電話2 │偵查卷第│
│    │（含SIM卡，分別 │      │支，為被告與詐│支（均含SIM卡） │27至28頁│
│    │為092***765、095│      │欺集團成員間聯│。              │        │
│    │***610號門號）  │      │絡之用        │2.刑法第38條第1 │        │
│    │                │      │              │項第2款。       │        │
├──┼────────┼───┼───────┼────────┼────┤
│五  │手銬            │1副   │取信被害人所用│1.左列手銬1副   │偵查卷第│
│    │                │      │              │2.刑法第38條第1 │19頁    │
│    │                │      │              │項第2款。       │        │
├──┼────────┼───┼───────┼────────┼────┤
│六  │手銬鑰匙        │1支   │同上          │1.左列手銬鑰匙1 │偵查卷第│
│    │                │      │              │支。            │19頁    │
│    │                │      │              │2.刑法第38條第1 │        │
│    │                │      │              │項第2款。       │        │
├──┼────────┼───┼───────┼────────┼────┤
└──┴────────┴───┴───────┴────────┴────┘

司法院資訊處製作；財團法人民間司法改革基金會備份。
